# 请教陈版，复杂持股情况下持股比例计算和关联交易抵消问题

提问人：chenyiwei 时间：2017-11-30 17:56:43
从拟的投资结构图来看，如果单纯看持股比例，不考虑其他因素，则B、C都不纳入A的合并报表范围，所以在A的合并报表中，C持有D的35%股权全部作为少数股权，归属母公司股东的股权为65%。 C对A、D销售的未实现损益，作为联营企业向投资方逆流销售按比例抵销。 D向C公司支付的特许权使用费和外方人员服务费也属于与联营企业之间的逆流交易，但这类交易一般不会产生未实现损益，所以权益法核算时一般不作特殊处理。

回答人：chenyiwei
从拟的投资结构图来看，如果单纯看持股比例，不考虑其他因素，则B、C都不纳入A的合并报表范围，所以在A的合并报表中，C持有D的35%股权全部作为少数股权，归属母公司股东的股权为65%。 C对A、D销售的未实现损益，作为联营企业向投资方逆流销售按比例抵销。 D向C公司支付的特许权使用费和外方人员服务费也属于与联营企业之间的逆流交易，但这类交易一般不会产生未实现损益，所以权益法核算时一般不作特殊处理。

提问人：致弈 时间：2017-12-01 11:09:39
谢谢陈老师，关于A公司和C公司之间关联交易互相抵消的问题我还有一个疑问，可否请陈老师再解答一下。由于A公司并没有直接持有C公司股权，也就是说在A公司账面上并没有C公司的长期股权投资明细科目。如果在A公司个别报表层面要做逆流交易抵消处理，那持股比例如何计算呢？是否是49%×28.07%呢？抵消的长期股权投资科目二级明细科目是否应该是B公司？

回答人：chenyiwei
可以这样理解。

提问人：致弈 时间：2017-12-01 14:01:26
我感觉此时无法认定A形成对D的控制，因A未形成对B的控制，所以无法将BCD的股权与A直接投资D的股权部分相加

回答人：chenyiwei
是这样。

提问人：呼叫帮助 时间：2017-12-11 21:50:42
如果子公司正在破产清算（法院指定清算管理人），这是对其投资母公司是否应当将长投应该重分类其他非流动资产?还是不调整？

回答人：chenyiwei
不调整。

提问人：呼叫帮助 时间：2017-12-16 22:25:53
A公司 2017 年 4 月非同一控制增加子公司B，A公司持股比例90%，少数股东持股比例10%，B公司实收资本 5000 万， 4 月编制购买日合并报表的时候，确认负商誉 1000 多万。 6 月A公司增资 800 万，少数股东出资没变，B公司实收资本增加为 5800 万，A公司持股比例91.38%，B公司持股比例8.62%，请问在 11 月编制合并报表的时候，合并资产负债表的期初数，是母公司A公司上年年末数+子公司购买日 4 月的个别报表的期末数吗？ 11 月合并资产负债表的期初数中 由于母公司A公司还没有投资子公司B公司，合并报表的期初数不需抵消母公司的长投和子公司的所有者权益 是吗? 5月子公司B公司实现净亏损-10万； 6 月-11月子公司B公司实现净亏损-200万；
11 月合并报表中，合并抵消后的结果为： 11 月合并资产负债表期末余额中： 1 、长期股权投资为抵消对子公司投资后的余额 2 、固定资产原值=母公司A公司固定资产原值期末数+子公司B公司固定资产原值期末数+评估增值的固定资产原值（假设评估报告中，评估价值与账面价值不一致的只有固定资产一项） 3 、累计折旧=母公司A公司固定资产累计折旧期末数+子公司B公司固定资产累计折旧期末数+评估增值的固定资产原值补提的折旧额 4 、递延所得税负债=（评估增值的固定资产原值-评估增值的固定资产原值补提的折旧额） 25% 5 、实收资本 = 母公司 A 公司个别报表期末实收资本 6 、资本公积 = 母公司 A 公司个别报表期末资本公积 + 应调整合并报表层面资本公积金额 = 母公司 A 公司个别报表期末资本公积 + 增资后 11 月少数股东权益－增资前 5 月少数股东权益 = 母公司 A 公司个别报表期末资本公积 +11 月子公司权益变更后少数股东比例8.62%-5月少数股东权益变更前少数股东比例 10% 7 、未分配利润 = 母公司 A公司个别报表期末未分配利润 + 子公司 B 公司 5 月 -11 月账面净利润 + 合并利润表中净利润调整的金额 - 合并利润表中确认的少数股东损益 8 、合并报表中期末未分配利润 减去 期初未分配利润不等于合并利润表中的合并净利润，差异正好等于 合并抵消分录中 母公司投资收益与子公司利润分配等项目的抵销中的少数股东损益加上子公司 B 公司的年初未分配利润（即购买日 4 月的期末未分配利润） 9 、少数股东权益 = 子公司 B 公司自购买日持续计算的 11 月可辨认净资产公允价值变更后少数股东比例8.62% 11月合并利润表本期数中：
1 、管理费用=母公司A公司1-11月管理费用+子公司B公司5-11月管理费用+评估增值的固定资产补提的折旧额 2 、营业外收入=购买日 4 月合并报表中确认的负商誉 3 、所得税费用=母公司A公司个别报表所得税费用+子公司B公司个别报表所得税费用-评估增值的固定资产补提的折旧额 25% 4 、少数股东损益 =5 月子公司 B 公司调整后净利润变更前少数股东持股比例10%+6月-11月子公司B公司调整后净利润*变更后少数股东持股比例8.62% 陈版，整个计算过程有无问题，还请您指教！

回答人：chenyiwei
资本公积和未分配利润有误： 资本公积因购买少数股权的变动数应基于 6 月增资前后净资产的变动数计算，即（ 6 月增资后子公司净资产 8.62%-6 月增资前净资产10%）。其中（ 6 月增资后净资产=6月增资前净资产+母公司增资额+少数股东增资额）。 未分配利润，年初+本期净利润=期末未分配利润这一平衡公式仍成立。 当然，前提是：（ 1 ） 6 月的增资与 4 月的股权收购不构成一揽子交易；（ 2 ）无其他需特殊考虑的内部交易事项。